臺灣花蓮地方法院民事裁定
                                     110年度監宣字第69號
聲  請  人  甲○○

相  對  人  乙○○

關  係  人  丙○○

上列當事人間聲請監護宣告事件，本院裁定如下：
    主  文
宣告乙○○（男，民國○○○年○○月○○日生，身分證統一編
號：Z000000000號）為受監護宣告之人。
選定聲請人為相對人之監護人。
指定關係人丙○○為會同開具財產清冊之人。
程序費用由相對人負擔。
    理  由
一、聲請意旨略以：聲請人為相對人之配偶，相對人因缺氧性腦
    病變等病症，致不能為意思表示或受意思表示，亦不能辨識
    其意思表示之效果，已達受監護宣告之程度，爰依民法第14
    條及家事事件法第164 條等規定，聲請准予對相對人為監護
    宣告，並選定聲請人為其監護人，及指定關係人即相對人之
    子丙○○為會同開具財產清冊之人等語。
二、按對於因精神障礙或其他心智缺陷，致不能為意思表示或受
    意思表示，或不能辨識其意思表示之效果者，法院得因本人
    、配偶、4親等內之親屬、最近1年有同居事實之其他親屬、
    檢察官、主管機關或社會福利機構之聲請，為監護之宣告；
    民法第14條第1 項定有明文。
三、經查，聲請人上開主張，業據其提出親屬系統表、同意書、
    親屬會議紀錄、戶籍謄本、印鑑證明、佛教慈濟醫療財團法
    人花蓮慈濟醫院診斷證明書及身心障礙手冊為證。而本院於
    民國110 年9 月8 日至臺灣基督教門諾會醫療財團法人門諾
    醫院壽豐分院鑑定，當日該院因特殊嚴重傳染性肺炎疫情有
    人員進出管制限制，故僅能分批進入相對人所在病房，無法
    與鑑定人一同進入，然當日本院呼喚相對人無反應，其躺臥
    在床，插鼻胃管並氣切，眼睛緊閉，拍打叫喚無反應，故本
    院審酌認為並無在鑑定人前訊問相對人之必要，爰依家事事
    件法第167 條第1 項但書不在鑑定人前訊問相對人。又經鑑
    定人鑑定後認：相對人於護理之家臥床，意識嗜睡，在應對
    聲音時有眨眼反射，無有效對話或肢體回應。手腳攣縮，無
    眼神接觸，日常生活功能退化，進食需人協助由鼻胃管餵食
    ，大小便失禁須以尿布包裹，其他生活亦需他人協助。無管
    理處分自己財產之能力，無社交生活能力。巴氏量表0 分，
    臨床失智症量表5 分，達末度失智程度，診斷為末期失智症
    （多重病因引起認知障礙症）。因認相對人完全不能為意思
    表示或受意思表示，或辨識其意思表示效果，恢復至過往正
    常狀態之可能性低等語，此有臺灣基督教門諾會醫療財團法
    人門諾醫院壽豐分院精神鑑定報告書在卷足按（見本院卷第
    81頁至第83頁）。是本院依上開事證及鑑定人意見，認相對
    人因罹患上開疾病，已達不能為意思表示或受意思表示，及
    不能辨識其意思表示效果之程度，故聲請人聲請本件監護宣
    告為有理由，應予准許，爰依法宣告相對人為受監護宣告之
    人。
四、另聲請人聲請選定其為監護人，指定關係人丙○○為會同開具
    財產清冊之人部分，本院囑託維安社會工作師事務所訪視相
    對人，據覆略以：聲請人與相對人為夫妻，同住多年，於10
    9 年9 月相對人罹癌後，聲請人陪伴治療迄今。目前轉至護
    理之家照顧，聲請人仍幾乎每日穩定探視，確實有實際關懷
    相對人之事實，且可協助相對人處理長期照護聯繫事宜，亦
    具備擔任監護人之意願。目前相對人於護理之家接受專業照
    護，乾淨整潔無異味，受照顧情形佳。丙○○為相對人長子，
    平均每月探視相對人1 次，有擔任會同人之意願。相對人兩
    名兒子均同意由請人擔任監護人，聲請人與相對人同住多年
    ，對相對人無不利事由，經評估並無不適任監護人之情事（
    見本院卷第55頁至第61頁）。本院審酌上開訪視報告內容，
    及聲請人為相對人之妻，長期細心照護相對人，情屬至親，
    照顧狀況亦屬良好，而相對人之最近親屬亦均同意由其擔任
    監護人，並由關係人丙○○擔任會同開具財產清冊之人，此有
    上開親屬會議紀錄及同意書在卷可參，足見其家族對於相對
    人之日後照顧已有初步共識，且相對人目前照顧狀況尚佳，
    若能以此合作共識作為延續相對人未來照顧狀況之基礎，亦
    屬對相對人有利。故本院認由聲請人與丙○○分別擔任相對人
    之監護人及會同開具財產清冊之人，符合受監護宣告人之最
    佳利益，核無不當，爰選定聲請人擔任受監護宣告人之監護
    人，並指定關係人丙○○擔任會同開具財產清冊之人。
五、依家事事件法第164條第2項，裁定如主文。
中    華    民    國   110    年    9     月    22    日
                  家事法庭    法  官    何効鋼
以上正本係照原本作成。
如對本裁定抗告，須於裁定送達後10日之不變期間內，向本院提
出抗告狀，並繳納抗告費新臺幣1,000元。
中　　華　　民　　國　 110　　年　　9 　　月　　27　　日
                              書記官    許家昌